【裁判字號】    97,婚,578
【裁判日期】    980227
【裁判案由】    離婚
【裁判全文】
臺灣臺南地方法院家事判決               97年度婚字第578號
原      告  乙○○
被      告  甲○
                        組
上列當事人間請求離婚事件，經本院於民國98年2月26日言詞辯
論終結，判決如下：
    主      文
准原告與被告離婚。
訴訟費用新臺幣參仟陸佰元由被告負擔。
    事實及理由
一、本件被告未於言詞辯論期日到場，核無民事訴訟法第386 條
    所列各款情形，爰依原告之聲請，由其一造辯論而為判決。
二、本件原告起訴主張：原告乙○○（男，民國○○年○月○日生，
    身分證統一編號：Ｚ000000000號）與被告甲○（女，57年5
    月21日生，中國大陸地區人民）於91年10月23日在中國湖北
    省咸寧市公證結婚，91年12月17日在我國戶政機關辦理結婚
    登記。婚後夫妻感情尚融洽，未生育子女。不料被告竟於96
    年4月26日離家出走，經原告四處尋找未獲，存心拋夫，行
    方不明，被告仍未履行同居，顯係惡意遺棄原告在繼續狀態
    中。爰依民法第1052條第1項第5款規定，請求判決與被告離
    婚等情。並聲明：請准原告與被告離婚。
三、被告未於言詞辯論期日到場，亦未提出書狀作任何聲明或陳
    述。
四、得心證之理由：
  (一)按結婚或兩願離婚之方式及其他要件，依行為地之規定。判
    決離婚之事由，依臺灣地區之法律。夫妻之一方為臺灣地區
    人民，一方為大陸地區人民者，其結婚或離婚之效力，依臺
    灣地區之法律。臺灣地區與大陸地區人民關係條例第52條第
    1項、第2項及第53條定有明文。次按夫妻之一方以惡意遺棄
    他方在繼續狀態中者，他方得向法院請求離婚，民法第1052
    條第1項第5款亦定有明文。又按民法第1052條第1項第5款所
    謂以惡意遺棄他方，不僅須有違背同居義務之客觀事實，並
    須有拒絕同居之主觀情事，始為相當（參照最高法院85年度
    臺上字第572號判決）。
  (二)經查，原告主張其為臺灣地區人民，被告為中國大陸地區人
    民，兩造於91年10月23日在中國湖北省咸寧市公證結婚，91
    年12月17日在我國戶政機關辦理結婚登記，未生育子女之事
    實，業據原告提出戶籍謄本、委託書、委託書公證書、公證
    書、結婚公證書、財團法人海峽交流基金會證明書為證，並
    經本院向臺南縣歸仁鄉戶政事務所調閱兩造結婚登記相關資
    料，有臺南縣歸仁鄉戶政事務所97年10月8日南縣歸戶字第0
    970001845號函及所附結婚登記申請書、公證書、委託書、
    結婚公證書、財團法人海峽交流基金會證明書、戶籍謄本等
    在卷足稽，核屬相符，堪信為真正。因之，依上開規定，兩
    造間判決離婚之事由，應依臺灣地區之法律。
  (三)次查，原告主張被告於96年4月26日離家出走，經原告四處
    尋找未獲之事實，亦據原告提出大陸地區人民行方不明案件
    登記表為憑，並經證人即原告女兒蕭曉玲到庭證稱：「被告
    第一次離家出走的日期我忘記了，但是都是在下午原告睡午
    覺的時候，被告跟原告說要出去買東西，我回家問原告，原
    告說被告出門買東西，但是被告就沒有再回來了，幾個月後
    ，被告打電話說要回來，我說好，被告就回來了，被告回家
    後，被告有回去大陸一次，又再回來，第二次離家出走是在
    96年4月26日，那天被告留一張紙條說要帶原告去高雄完，
    要我們不要找他，隔了一、二十天，被告將原告帶回家，自
    己又再度離家，就行蹤不明了，我們有去派出所報案，也有
    去找被告，但都找不到人。」「（問：被告第二次離家出走
    有無說什麼原因？）被告只有說要去高雄收棉被，就再度離
    家了，我們有去高雄找了好幾次但都找不到人，被告說在高
    雄有朋友幫他租了房子，他帶原告住在高雄一、二十天，那
    時原告人不舒服，被告才把原告送回家，但被告跟我說要回
    高雄收棉被要回高雄，就再度離家，我有跟被告說週六、日
    再去載被告去高雄收棉被，但是被告不肯，就離家了，之後
    就找不到人了。」「沒有。這一、兩個月，被告需要辦理延
    期居留，移民署有來家裡調查，但是也找不到被告人。」「
    被告到現在為止都沒有被尋獲。」等語（見本院98年1月15
    日言詞辯論筆錄），與原告主張者大致相符，尚堪採信。
  (二)次查，經本院依職權向內政部入出國及移民署調閱被告出入
    境紀錄，被告自95年9月18日入境我國後，迄今並無出境紀
    錄，有內政部入出國及移民署97年11月12日移署資處娟字第
    09710384020號函及所附被告入出境查詢資料在卷足憑。再
    經二次向臺南縣警察局歸仁分局函查是否尋獲被告，該分局
    函覆稱：迄今未有相關尋獲被告資料，有臺南縣警察局歸仁
    分局97年10月13日南縣歸警三字第0970017722號函及97年12
    月2日南縣歸警三字第0970021 295號函附卷可憑，另經向內
    政部入出國及移民署專勤事務第二大隊臺南縣專勤隊函查結
    果，該專勤隊函覆稱：「…二大陸地區人民甲○女士於97年
    10月14日向本署高雄市服務站申請依親居留證延期，因戶籍
    登記臺南縣，故聯絡黃女士得知現住高雄市○○區○○街73
    巷13號1樓，經函高雄市專勤隊協查發現無此住址，因而轉
    戶籍地訪查及面談，合先敘明。三經本隊於97年11月22日派
    員前往實地訪查，並當場告知黃女配偶乙○○先生於97年11
    月24日上午9時至本署臺南縣服務站接受面談，然僅蕭先生
    到場面談，並表示其配偶已於96年4月26日去向不明，尚未
    返家，…」有內政部入出國及移民署專勤事務第二大隊臺南
    縣專勤隊97年12月29日移署專二南縣蓁字第0970091509號函
    附卷可參，足信被告離家出走，停留我國境內，惟迄今仍未
    返家。查被告來台團聚期間既離家出走，迄今拒不與原告同
    居，且被告既未舉證證明有何拒絕與原告同居之正當理由，
    即屬無正當理由拒絕與原告同居，主觀上應有拒絕與原告同
    居之意，又被告離家後，迄今為止，均未返家與原告同居，
    客觀上亦有違背同居義務之事實，揆諸前開說明，被告顯係
    已惡意遺棄原告在繼續狀態中。
五、從而，原告以被告惡意遺棄在繼續狀態中為由，依民法第10
    52條第1項第5款規定，訴請判決離婚，依法並無不合，應予
    准許。
六、本件訴訟費用應由敗訴之被告負擔。經查，原告支出第一審
    訴訟費用（裁判費）新臺幣（下同）3,000元、登報費600元
    ，合計3,600元，應由被告負擔，爰確定如主文第二項所示
    。
七、據上論結，本件原告之訴為有理由，依民事訴訟法第385條
    第1項前段、第78條、第87條第1項，判決如主文。
中    華    民    國    98    年    2     月    27    日
                  家事法庭    法  官  鄭  彩  鳳
上正本係照原本作成。
如對本判決上訴，須於收受判決正本送達後20日內向本院提出上
訴狀，並繳納上訴費及附具繕本。
中    華    民    國    98    年    2     月    27    日
                              書記官  黃  心  怡


司法院資訊處製作；財團法人民間司法改革基金會備份。
